【裁判字號】    95,智,106
【裁判日期】    951130
【裁判案由】    侵權行為損害賠償
【裁判全文】
臺灣臺北地方法院民事判決               95年度智字第106號
原      告    丙○○
訴訟代理人    馬金生律師
複代理人      甲○○
被      告    揚曜皮件股份有限公司
兼法定代理人  乙○○
訴訟代理人    丁○○
上列當事人間侵權行為損害賠償事件，本院於中華民國95年11月
27日言詞辯論終結，判決如下：
    主  文
原告之訴駁回。
訴訟費用由原告負擔。
    事實及理由
一、按關於新型專利權之民事訴訟，在申請案、舉發案、撤銷案
    確定前，得停止審判。法院依前項規定裁定停止審判時，應
    注意舉發案提出之正當性。舉發案涉及侵權訴訟案件之審理
    者，專利專責機關得優先審查。專利法第108條準用同法第
    90條定有明文。查，被告前以原告所有名稱為「皮帶扣之扣
    筍裝置」之中華民國新型第164843號專利（下稱系爭專利）
    ，係遭他人舉發並由經濟部智慧財產局審定中，聲請命本院
    停止訴訟程序等語。關於專利侵權訴訟應以專利有效性為前
    提要件，倘專利權人之專利權經主管機關撤銷確定後，自無
    權提起本件訴訟，然依據目前採行專利訴訟二軌制，系爭專
    利是否具有新型專利之法定要件，應由當事人循行政爭訟程
    序處理之。而以普通法院審理之專利侵權案件而言，專利權
    人訴請疑似侵權行為之被告負擔損害賠償責任時，即表示該
    專利應有實施之可能性，通常會伴隨被告或其他訴外人亦針
    對該專利是否已為前已准許而有效存在之專利或習知技術所
    涵蓋，致該專利欠缺專利之法定要件有所爭執，而針對專利
    權人之專利提出舉發案亦屬常見，倘因系爭專利經他人提出
    舉發，即裁定停止民事訴訟程序，恐對專利權人保護不週，
    亦恐有失專利法規定專利案件應由專人、專庭辦理之專業審
    理意旨，故本院關於此類案件原則上均以專利權人是否於舉
    發程序中為維持其專利有效性，而對其專利範圍有所變更為
    判斷是否裁定停止訴訟程序之判斷標準。因專利侵權案件係
    以被告之產品與原告之申請專利範圍為比對，倘專利權人於
    舉發案中已變更其專利範圍時，勢必無法以原先申請專利範
    圍判斷被告之產品是否落入系爭專利範圍而有構成侵權之情
    事。本件系爭專利雖經他人提出舉發在案，此有被告所提出
    由其訴訟代理人丁○○所出具之專利舉發理由書在卷可稽（
    見本院卷第102頁至第108頁），然原告並未前開舉發程序中
    為申請專利範圍之變更，依據本院向來審理專利侵權事件之
    準則，自應認無停止本件訴訟程序之必要，合先敘明。
二、原告起訴主張：原告為系爭專利之專利權人，專利期間自89
    年10月11日起至100年9月9日止，並於89年10月11日經智慧
    財產局刊登於專利公報（公告號第00000000號）迄今仍屬有
    效專利期間。原告於94年5月10日於桃園中正機場昇恆昌股
    份有限公司（下稱昇恆昌公司）經營之免稅商店購得侵害系
    爭專利之仿冒品，原告遂於同年6月14日函告昇恆昌公司於
    函到3日內立即停止銷售仿冒原告系爭專利之產品（下稱系
    爭產品），然依據昇恆昌公司委請律師所發之函文中否認有
    侵害系爭專利權之情形，並表示該產品係自被告揚曜皮件股
    份有限公司（下稱揚曜公司）處所購入，被告並曾簽發切結
    書向昇恆昌公司保證其所出售、交付所有貨品之來源絕對合
    法且無權利不明之處及無侵害國內外任何專利權。被告未經
    原告同意或授權，違法販售侵害系爭專利權之產品，致原告
    所經營之任普有限公司自89年起至94年止，就系爭專利之相
    關產品之銷售所得有逐年消減之情，共計營業收入短少之損
    害高達新台幣（下同）10,408,229元，原告亦曾發函被告要
    求排除前揭侵害行為並負責賠償事宜，然被告均置之不理。
    如依據財政部94年度營業各業所得額暨同業利潤標準所列「
    其他衣著、服飾品」淨利率為9％，依專利法第108條準用同
    法第85條第1項第1款，原告所受之損害為936,740元（計算
    式：10,408,229×9％=936,740），自得訴請揚曜公司賠償
    之，另被告乙○○為揚曜公司之負責人，依據公司法第23條
    第2項規定，乙○○應與揚曜公司負擔連帶賠償責任。爰依
    據侵權行為之法律關係，訴請被告如數給付前開金額，並聲
    明：被告應連帶給付原告936,740元及自起訴狀繕本送達翌
    日起，至清償日止按年息5％計算之利息。
三、被告則以：被告於接獲原告來函指稱有侵權之虞，即通知關
    係人下架，並立即停止銷售且悉數退還出國商，經被告向出
    口商求證該系爭產品來源，係多年前由韓國引進中國且生產
    時間皆早於原告之系爭專利申請人。系爭專利已被提出舉發
    申請案，主管機關刻正加速審查中，如依據舉發案所提出之
    資料可知，系爭專利應不具備新穎性、進步性而不符合新型
    專利之法定要件，退步言之，倘被告確有涉及侵害到系爭專
    利權，然原告並未能證明其營業額之消減係因為受被告銷售
    產品所致等語，資為抗辯。並聲明：原告之訴駁回。
四、兩造不爭執事項：
（一）原告於88年9月10日以名稱「皮帶扣之扣筍裝置創作」向
      經濟部智慧財產局申請新型專利，經該局審核准許發給中
      華民國新型第164843號專利證書在案，專利期間自89年10
      月11日起至100年9月9日止，並於89年10月11日經智慧財
      產局刊登於專利公報（公告號第00000000號），系爭專利
      現仍有效存在。
（二）原告於94年5月10日於桃園中正機場昇恆昌公司經營之免
      稅商店購入系爭產品後，於同年6月14日函告昇恆昌公司
      於函到3日內立即停止銷售系爭產品，經昇恆昌公司委請
      律師所發之函文中否認有侵害系爭專利權之情形，並表示
      系爭產品係自揚曜公司處所購入，揚耀公司並曾簽發切結
      書向昇恆昌公司保證其所出售、交付所有貨品之來源絕對
      合法且無權利不明之處及無侵害國內外任何專利權。
（三）原告曾委請律師於94年6月23日發函予耀揚公司，並指稱
      耀揚公司之系爭產品侵害系爭專利權，然該函文中並未檢
      附任何侵權鑑定報告。經耀揚公司委請律師於94年7月13
      日以律師函表示系爭產品之結構是否侵害系爭專利殊難判
      斷。然耀揚公司於收受原告所寄發之律師函後，即通知昇
      恆昌公司等據點將系爭產品下架，並立即停止銷售。
（四）被告乙○○為耀揚公司之法定代理人。
四、兩造之爭點及論述：
    按新型專利權人，除本法另有規定者外，專有排除他人未經
    其同意而製造、為販賣之要約、販賣、使用或為上述目的而
    進口該新型專利物品之權。專利法第106條定有明文。復按
    ，新型發明專利權受侵害時，專利權人得請求賠償損害。專
    利法第108條準用同法第84條第1項前段定有明文。次按，因
    故意或過失，不法侵害他人之權利者，負損害賠償責任。故
    意以背於善良風俗之方法，加損害於他人者亦同。違反保護
    他人之法律，致生損害於他人者，負賠償責任。但能證明其
    行為無過失者，不在此限。民法第184條亦有明文可參。原
    告主張被告銷售予昇恆昌公司之系爭產品侵害系爭專利，應
    負擔損害賠償責任，為被告所否認，並以前揭情詞置辯，故
    本件之主要爭點厥為：耀揚公司是否有侵害系爭專利權，而
    應負擔損害賠償責任。經查，系爭產品並非為耀揚公司所生
    產，而係耀揚公司向他人進口後，再行販售予昇恆昌公司，
    故本件原告指稱耀揚公司所涉及侵害其所享有之排他性權利
    係為未經原告同意而為販售之行為（見民事準備書狀，本院
    卷第159頁）。系爭產品既非耀揚公司生產、製造僅由其進
    口後再行銷售，故對於系爭產品之結構自不若生產者明瞭。
    以目前國內新型專利核發之數量而言，實難苛責僅負責銷售
    之業主，均應檢索相關產品是否有經他人先行取得專利，並
    自行比對該產品是否確實未落入業經他人取得專利之申請專
    利範圍中，方可為銷售。故本件耀揚公司僅將系爭產品進口
    並販售，其情形不能與製造侵害產品之業者同視，況耀揚公
    司於接獲原告警告函後，即便原告未能提出系爭產品確實有
    侵權之證明方法，為杜絕紛爭，旋即將系爭產品下架，並無
    再為販售之行為。殊不論系爭產品是否確實落入系爭專利範
    圍中，然耀揚公司顯無侵害系爭專利權之故意或過失，自無
    庸負擔損害賠償責任。又耀揚公司既無庸負擔損害賠償責任
    ，則原告訴請耀揚公司之法定代理人乙○○與耀揚公司負擔
    連帶賠償責任，亦屬無據。
五、綜上所述，耀揚公司並無侵害原告所有系爭專利之故意、過
    失，被告二人自無庸負擔言帶賠償責任。從而，原告依據侵
    權行為之法律關係，訴請被告連帶賠償聲明所示之金額，即
    屬無據，應予駁回。
六、因本件事證已臻明確，兩造其餘主張陳述及所提之證據，經
    本院斟酌後，認與判決結果不生影響，均毋庸再予論述，附
    此敘明。
七、訴訟費用負擔之依據：民事訴訟法第78條。
中    華    民    國    95    年    11    月    30    日
                  民事第四庭    法  官  黃柄縉
以上正本係照原本作成
如對本判決上訴，須於判決送達後20日內向本院提出上訴狀
中    華    民    國    95    年    11    月    30    日
                                書記官  楊湘雯


司法院資訊處製作；財團法人民間司法改革基金會備份。
